【裁判字號】    92,自,455
【裁判日期】    920715
【裁判案由】    違反動產擔保交易法
【裁判全文】
臺灣臺中地方法院刑事判決                          九十二年度自字第四五五號
    自  訴  人  丙○○（即春安機車行）
    代  理  人  丁○○
                乙○○
    被      告  甲○○原名李.
右列被告因違反動產擔保交易法案件，經自訴人提起自訴，本院判決如左：
    主  文
甲○○無罪。
    理  由
一、自訴意旨略以：被告甲○○於民國九十一年九月二日以動產擔保交易附條件買賣
    方式，向自訴人購買車號ＪＡＸ－２５６號重型機車一輛，為動產擔保交易之債
    務人，約定總價金新台幣（以下同）三萬零三百元，以每月為一期，分六期給付
    ，被告應於每月十五日付款五千零五十元。標的物存放地點為被告住所地：臺中
    縣大雅鄉○○路七十巷二十二號，在價金未付清之前，標的物所有權仍屬於自訴
    人所有，被告僅得依約佔有使用，不得任意遷移、出賣、出質、移轉、抵押或為
    他處分，詎被告在取得標的物之後，分文未付，經自訴人多次前往契約書所約定
    該標的物存放地點欲取回機車，均無所獲，被告顯已將該標的物遷移或為其他處
    分，使自訴人因而受有損害，因認被告涉有動產擔保交易法第三十八條之罪嫌云
    云。
二、按犯罪事實，應依證據認定之，無證據不能推定其犯罪事實，又不能證明被告犯
    罪者，應諭知無罪之判決，刑事訴訟法第一百五十四條、第三百零一條第一項分
    別定有明文。且按動產擔保交易之債務人，意圖不法之利益，將標的物遷移、出
    賣、出質、移轉、抵押或為其他處分，致生損害於債權人者，處三年以下有期徒
    刑、拘役或科或併科一萬二千元以下之罰金，動產擔保交易法第三十八條定有明
    文。意即構成本條之罪者，動產擔保交易債務人客觀上須有將動產擔保標的物遷
    移、出賣、出質、移轉、抵押或為其他處分之行為，主觀上則須有不法利益之意
    圖，致生損害於債權人，始足當之。
三、本件自訴人認被告甲○○涉有上開犯行，無非係以被告以動產擔保交易法上分期
    付款之附條件買賣方式與之訂立機車買賣契約，竟分文未付且將機車遷移等情為
    其論據。訊據被告坦承有於右揭時、地以附條件買賣方式向自訴人購買車號ＪＡ
    Ｘ─２５６號機車一部，惟堅決否認有自訴人所指犯行，並辯稱：這部機車是其
    弟弟要用的，買車時有跟經銷商說機車不是其要使用，應由其弟弟繳款，其並不
    知道弟弟沒有去繳款，並非故意不繳錢，目前車子仍停放在約定地點，並未遷移
    等語。經查，自訴代理人乙○○於本院九十二年七月一日審理時到庭陳稱：被告
    已付款一萬元，其餘款項將分三期給付，且已將機車歸還，其是在被告家找到車
    子，被告並未將機車遷移等語，經核與被告之辯解相符，堪信被告所言屬實。本
    件被告既未將機車遷離約定地點，雖其嗣後延遲付款予自訴人，然揆諸前揭說明
    ，自不得僅以被告事後未依約履行債務，即令負動產擔保交易法之罪責。本案應
    屬民事糾葛，核與動產擔保交易法第三十八條之構成要件不合，尚難以該罪相繩
    。此外，復查無其他積極證據足資證明被告尚有何其他犯行，不能證明被告犯罪
    ，爰依法為被告無罪之判決。
據上論斷，應依刑事訴訟法第三百四十三條、第三百零一條第一項，判決如主文。
中      華      民      國      九十二      年      七    月    十五    日
                                        法  官  陳慧珊
右正本證明與原本無異。
如不服本判決，應於送達後十日內向本院提出上訴狀（須附繕本），上訴於臺灣高等
法院臺中分院。
                                        書記官
中      華      民      國      九十二      年      七    月    十五    日


司法院資訊處製作；財團法人民間司法改革基金會備份。
